臺灣高等法院交通法庭裁定　　　　　　　　　　　　九十三年度交抗字第四四二號
　　抗告人即
　　受處分人　甲○○
右抗告人因違反道路交通管理處罰條例案件，不服臺灣臺北地方法院中華民國九十三
年五月二十七日裁定（九十二年度交聲字第一四七四號），提起抗告，本院裁定如左
：
    主  文
抗告駁回。
    理  由
一、按車輛行駛至無號誌或號誌故障而無交通警察指揮之交岔路口，支線道車應暫停
    讓幹線道車先行，未劃分幹、支線道或同為幹線道或支線道者，轉彎車應暫停讓
    直行車先行；如同為直行車或轉彎車者，左方車應暫停讓右方車先行。道路交通
    安全規則第一百零二條第一項第二款定有明文。又汽車駕駛人，爭道行駛而有支
    線道車不讓幹線道車先行，或兩線均為幹線道或支線道時，左方車不讓右方車先
    行之情形者，處新臺幣（下同）六百元以上一千八百元以下罰鍰，並應記違規點
    數一點，道路交通管理處罰條例第四十五條第一項第九款、第六十三條第一項第
    一款分別定有明文。再汽車駕駛人，駕駛汽車違反道路交通安全規則，因而肇事
    致人受傷者，吊扣其駕駛執照三個月至六個月，同條例第六十一條第三項亦規定
    甚明。汽車駕駛人如有爭道行駛，而兩線均為支線道，左方車不讓右方車先行之
    違規行為，因而肇事致人受有一般傷害，而已於舉發通知單上所載之應到案日期
    前到案聽候裁決，經主管機關調查後仍認定其有違反道路交通管理處罰條例之行
    為者，依違反道路交通管理事件統一裁罰基準及處理細則（下稱處理細則）第四
    十四條第一項及違反道路交通管理事件統一裁罰基準表（下稱基準表）之規定，
    應處駕駛人六百元之罰鍰，並記違規點數一點，暨吊扣其駕駛執照三個月。
二、抗告人即受處分人甲○○於民國九十二年七月二十八日十四時十分許，駕駛車牌
    號碼九二七七─ＤＥ自小客車，沿臺北市○○街三五六巷由南往北方向行駛，行
    經延壽街三五六巷二弄交岔路口時，前車頭與由第三人孫美玲所騎乘沿延壽街三
    五六巷無名弄由東往西方向行駛之ＡＳＣ─五七二號重型機車左側車身撞擊，致
    孫美玲受有手腳多處擦傷、骨盆骨折等傷害，經臺北市政府警察局松山分局交通
    分隊員警以受處分人有兩線均為支線道而左方車不讓右方車先行之違規行為，因
    而肇事致人受傷為由，依道路交通管理處罰條例第四十五條第一項第九款、第六
    十一條第三項之規定掣單舉發，經將舉發通知單送達受處分人後，受處分人於應
    到案日期（九十二年十月六日）前之九十二年九月二十五日，向原處分機關臺北
    市交通事件裁決所提出申訴，經原處分機關函請舉發單位調查結果，仍認受處分
    人確有前開違規行為，原處分機關乃依道路交通管理處罰條例第四十五條第一項
    第九款、第六十三條第一項第一款、第六十一條第三項、處理細則第四十四條第
    一項及基準表之規定，於九十二年十月二十四日以北市裁三字第裁二二─ＡＸＸ
    ○三一○三二號裁決書裁處受處分人罰鍰六百元，並記違規點數一點，暨吊扣其
    駕駛執照三個月在案。
三、受處分人抗告意旨略以：（一）根據交通事故現場圖之碎片散落位置可知，受處
    分人所駕駛之Ａ車已經行駛超過該十字路口之一半以上。（二）製作筆錄之員警
    有將當時Ａ車之速度載明為五公里以下，現場圖也說明現場並無任何煞車痕、刮
    地痕、油漬等，足以證明Ａ車並未超速。（三）警方並未將Ｂ車所提供之十四張
    照片提供給受處分人，只告知受處分人，對方堅持要提出告訴，受處分人並無不
    爭執。（四）由現場照片可以看到Ａ車正中央及中央旁均有撞痕，僅以右下角之
    撞痕來判定有失公平，而肇事原因初步分析研判表之附註一已表明此分析結果僅
    供當事人參考使用，不得作為訴訟或其他證明用途，為何仍依此判定受處分人違
    規。（五）Ｂ車受傷也不能把所有責任都推給Ａ車。（六）由照片可知Ｂ車原本
    即有多處已毀損。（七）由Ａ車去電Ｂ車之通聯紀錄，足以證明係Ｂ車超速，否
    則Ｂ車為何告知其保險公司待兩年後再處理理賠即可，又Ｂ車聲稱為趕回公司上
    班，可證Ｂ車為趕時間而肇事。（八）Ｂ車遲遲不肯和解，如今要求鉅額賠償云
    云。
四、經查：
（一）受處分人於九十二年七月二十八日十四時十分許，駕駛車牌號碼九二七七─Ｄ
      Ｅ自小客車，沿臺北市○○街三五六巷由南往北方向行駛，行經延壽街三五六
      巷二弄交岔路口時，前車頭與由孫美玲所騎乘沿延壽街三五六巷無名弄由東往
      西方向行駛之ＡＳＣ─五七二號重型機車左側車身撞擊而肇事之事實，有臺北
      市○○○○○道路交通事故現場圖、臺北市政府警察局松山分局交通分隊道路
      交通事故補充資料表、交通事故談話紀錄表等附卷可稽，並有臺北市政府警察
      局松山分局於九十二年十二月二十五日以北市警松分刑字第○九二六三八七三
      一○○號致原審函所檢附之車禍事故現場照片十四張在卷可憑，足堪認定。
（二）孫美玲因該碰撞肇事而受有右側股骨頸骨折、右下肢多處擦傷等傷害，亦有臺
      北市政府警察局松山分局檢送原審之孫美玲長庚紀念醫院診斷證明書可證。查
      臺北市○○街三五六巷二弄與延壽街三五六巷無名弄之交岔路口並無「停」、
      「讓」標誌一節，業據載明於交通事故分析研判表，並有受處分人所提出之肇
      事路口相片四張可稽，足見該二道路均為支線道，受處分人駕駛自小客車沿延
      壽街三五六巷由南往北方向行駛，孫美玲則騎乘重型機車沿延壽街三五六巷無
      名弄由東往西方向行駛，雙方行駛至延壽街三五六巷二弄之交岔路口時發生撞
      擊而肇事，依道路交通事故現場圖以觀，受處分人所駕駛之自小客車為左方車
      ，孫美玲所騎乘之機車則為右方車，則受處分人之一方既為左方車，行經均屬
      支線道之路口，未能禮讓屬於右方車之他方先行，因而發生碰撞事故，自有違
      反道路交通管理處罰條例第四十五條第一項第九款之情事。
（三）受處分人抗告意旨雖稱：根據交通事故現場圖之碎片散落位置可知，受處分人
      所駕駛之Ａ車已經行駛超過該十字路口一半以上云云。惟查，依道路交通事故
      現場圖之註記可知，該道路交通事故現場圖雖係事故發生後十七時許回到現場
      ，由員警依受處分人之陳述並參酌現場狀況所製作，並非事故發生時當場製作
      ，然孫美玲亦於九十二年八月十三日簽名捺印追認，故該道路交通事故現場圖
      應無不實之處。依道路交通事故現場圖所繪製之雙方行車方向及碎片散落位置
      （分布位置自十字路口中央至延壽街三五六巷巷口）以觀，受處分人與孫美玲
      之車輛發生碰撞地點，應為前開交岔路口之中間位置，且參酌肇事車輛之車損
      照片，孫美玲所騎乘之重型機車左側有擦撞受損痕跡，受處分人所駕駛之自小
      客車車損處則為車頭中央及右前方保險桿破損斷裂，如受處分人之車輛已通過
      交岔路口一半以上始與孫美玲之機車碰撞，則受處分人車輛之損害痕跡理應出
      現在車輛右側車身之位置，不可能係集中於車頭正中央及右前方處。故本件受
      處分人與孫美玲當時均已一同行駛進入道路中央，受處分人並未享有優先之路
      權，其仍應注意左方車應讓右方車先行之規定，乃竟未予注意，自屬違規。受
      處分人前開辯詞，尚無可採。
（四）原處分機關以受處分人有兩線均為支線道而左方車不讓右方車先行之違規行為
      ，而裁處受處分人罰鍰六百元，並記違規點數一點，暨吊扣其駕駛執照三個月
      ，並非認定受處分人有超速違規之行為，故製作筆錄之員警雖依受處分人之陳
      述將肇事當時其行車速率記載為五公里以下，現場圖也註記現場並無任何煞車
      痕、刮地痕、油漬等，亦僅能認定受處分人並未超速而已，然此與本件違規情
      節無涉。而依本件交通事故談話紀錄表之記載，孫美玲係陳稱：「（發現危害
      狀況時距離對方多遠？為何會發生碰撞？）被撞擊後始發覺。因對方車速太快
      未及注意所以才來撞擊我車」、「（肇事當時行車速率多少？）剛起駛狀態」
      等語，是亦無從認定孫美玲所騎乘之機車如受處分人所言係超速行駛於狹窄之
      單行道巷弄間，且由受處分人去電孫美玲之通聯紀錄亦無法證明孫美玲有超速
      之行為，受處分人此部分之主張，亦屬無據。又由卷附之調解不成立證明書可
      知，本件調解不成立之原因，係受處分人於調解時不到場，並非孫美玲不願意
      和解，附此敘明。
（五）綜上所述，本件事證明確，受處分人所辯均不足採，其違規行為應堪認定。
五、原審認原處分機關援引上開規定，裁處受處分人罰鍰六百元，並記違規點數一點
    ，暨吊扣其駕駛執照三個月，並無不當，而駁回受處分人異議之聲明，經核並無
    不合，本件抗告為無理由，應予駁回。
據上論斷，應依道路交通管理處罰條例第八十九條、道路交通案件處理辦法第二十六
條、刑事訴訟法第四百十二條，裁定如主文。
中　　　華　　　民　　　國　　九十三　　年　　　七　　　月　　二十八　　日
                              臺灣高等法院交通法庭
                                  審判長法  官  曾　德　水
                                        法  官  魏　新　國
                                        法  官  楊　炳　禎
右正本證明與原本無異。
不得再抗告。
                                        書記官  廖　素　花
中　　　華　　　民　　　國　　九十三　　年　　　七　　　月　　二十九　　日
